【裁判字號】    98,交聲,2446
【裁判日期】    980731
【裁判案由】    聲明異議
【裁判全文】
臺灣臺中地方法院刑事裁定            98年度交聲字第2446號
原處分機關  交通部公路總局臺中區監理所豐原監理站
受處分人    甲○○
上列受處分人因違反道路交通管理處罰條例案件，對於交通部公
路總局臺中區監理所豐原監理站民國98年1月12日所為之處分（
豐監稽違字第裁63-HD0000000號違反道路交通管理事件裁決書）
聲明異議，本院裁定如下：
    主  文
異議駁回。
    理  由
一、原處分機關意旨略以：受處分人即異議人甲○○（下稱受處
    分人）駕駛E6-4491號自用小客車，於民國（下同）97年12
    月25日23時23分許，在臺中縣神岡鄉○○路與神圳路口，因
    「酒後駕車，酒測值為0.37mg/L」之違規，為臺中縣警察局
    豐原分局以中縣警交字第HD0000000號違反道路交通管理事
    件通知單舉發，其於98年1月12日到案接受裁決，本所遂於
    98年1月12日依照違規事實以豐監稽違字第裁63-HD0000000
    號裁決書逕行裁處罰鍰新臺幣（下同）2萬1千元，並吊扣駕
    駛執照12個月，施以道安講習。又汽車駕駛人因違反道路交
    通管理處罰條例第35條規定受吊扣駕駛執照處分，如無當時
    駕駛車種之駕駛執照，仍應吊扣其持有其他車種之駕駛執照
    ，主要係考量其違規行為對道路交通安全秩序之維持及道路
    交通安全已生較大影響，基於一人一照之原則，故吊扣其持
    有之駕駛執照，以限制其繼續駕車行駛道路之權利，係屬駕
    駛行為之限制，非因駕駛車類不同而有所差異，本站依法所
    為裁處並無違誤等語。
二、聲明異議意旨略以：道路交通管理處罰條例第68條業經修除
    吊扣各級駕照，本人同駕駛自小貨車違規被吊扣職業大貨車
    駕照為裁罰不當，且有違行政程序法第7條，請求撤銷原處
    分，關於吊扣小車駕照一年份等語。
三、按受處分人不服道路交通管理處罰條例第8條主管機關所為
    之處罰，得於接到裁決書之翌日起20日內，向管轄地方法院
    聲明異議；依道路交通管理處罰條例第87條規定向管轄法院
    聲明異議之期間，自裁決送達之翌日起算，並得依法扣除在
    途期間及聲請回復原狀；交通法庭認聲明異議不合法律上之
    程式或其異議權已喪失者，應以裁定駁回之。道路交通管理
    處罰條例第87條第1項、道路交通案件處理辦法第12條、第
    18條前段分別定有明文。次按處理違反道路交通管理事件，
    有關文書送達之程序，依行政程序法之規定；又送達，於應
    受送達人之住居所、事務所或營業所為之。但在行政機關辦
    公處所或他處會晤應受送達人時，得於會晤處所為之，此於
    違反道路交通管理事件統一裁罰基準及處理細則第5條，行
    政程序法第72條第1項分別定有明文。而我國現行法制就文
    書之送達係採「到達主義」，此為民事訴訟起訴、上訴及刑
    事訴訟之上訴計算時效及上訴期限所採行，並觀之道路交通
    案件處理辦法第13條前段規定：「聲明異議，應以司法狀紙
    ，敘述異議之理由，提出於原處分機關為之」，堪認交通異
    議案件亦採「到達主義」，有關異議期間之計算應以聲明異
    議書狀到達有權處理機關（含管轄法院及原處分機關）之日
    為準。
四、經查，受處分人於98年1月12日親至原處分機關到案接受裁
    決，由受處分人親自收受郵件，有上開違反道路交通管理事
    件裁決書及送達證書各1份附卷可稽，揆諸上開規定，本件
    違反道路交通管理事件裁決書於98年1月12日已合法送達於
    受處分人，核無違誤。又本件受處分人之住居所即應受送達
    地位於澎湖縣，與原處分機關所在地即臺中縣豐原市並非同
    一鄉、鎮○市○○○道路交通案件處理辦法第12條、法院訴
    訟當事人在途期間標準第4條、第2條第1項之規定，其在途
    期間為18日。是以，受處分人之聲明異議期間應自該裁決書
    送達之翌日即98年1月13日起算20日，並加計在途期間18日
    ，即至98年2月19日屆滿，受處分人遲至98年7月20日始具狀
    聲明異議，有其聲明異議狀1紙暨其上蓋用之交通部公路總
    局臺中區監理所總收文章存卷可按，顯已逾法定之異議期間
    ，是本件受處分人逾期聲明異議，不合法律上之程式，且無
    從補正，於法自有未合，應予駁回。
五、復按法院受理有關交通案件，關於聲明異議之處理，準用刑
    事訴訟法之規定，道路交通管理處罰條例89條、道路交通事
    件處理辦法第4條第1項定有明文。故法院就起訴之案件，須
    先就程序法上為形式之審理，調查起訴之要件是否具備，再
    進為實體上之審理，若起訴欠缺訴訟要件，即應為程序上之
    判決，無庸審查其實體事項，而為實體判決之必要。查聲明
    異議之法定期間為自收受送達證書翌日起算20日，已如前述
    ；而該法定期間為法院實體判決所須之訴訟要件，故受處分
    人所為之聲明異議期間既已逾越法定期間，顯已欠缺訴訟所
    必須之要件，則依前開說明，本件聲明異議既欠缺訴訟要件
    ，本院即無庸就受處分人聲明原裁定機關所為處分適法與否
    為實體審查，而為實體判決。
六、據上論斷，應依道路交通管理處罰條例第87條第2項，道路
    交通案件處理辦法第18條前段，裁定如主文。
中    華    民    國    98    年    7    月     31    日
                  刑事第十二庭  法  官  劉邦繡
上正本證明與原本無異。
如不服本裁定，應於送達後五日內，向本院提出抗告狀。
                                書記官  何俞瑩
中    華    民    國    98    年    7    月     31    日


司法院資訊處製作；財團法人民間司法改革基金會備份。
